【裁判字號】    94,訴,1564
【裁判日期】    950215
【裁判案由】    違反著作權法
【裁判全文】
臺灣臺南地方法院刑事判決              94年度訴字第1564號
公  訴  人  臺灣臺南地方法院檢察署檢察官
被      告  乙○○
上列被告因違反著作權法案件，經檢察官提起公訴（94年度偵字
第8950號），被告就被訴事實為有罪之陳述，本院裁定進行簡式
審判程序，判決如下：
    主  文
乙○○擅自以重製之方法侵害他人之著作財產權為常業，處有期
徒刑壹年肆月，緩刑肆年。扣案之電腦主機壹台、數據機壹台、
第一銀行存摺壹本，均沒收。
    事  實
一、乙○○明知附表一、二所示之歌曲及電影，分別為如附表一
    、二所示之公司享有著作財產權之音樂及視聽著作物，未經
    前開擁有著作權公司之同意或授權，不得擅自重製及公開傳
    輸。於民國九十一年十月間之某日起，在台南市○○區○○
    路一段三二○巷二十一號其住處，以其所有之電腦主機與電
    腦週邊設備，使用其不知情之姐曾敬雅向「和信超媒體股份
    有限公司（下稱和信公司）」所申請之ＡＤＳＬ寬頻數據帳
    號，連結網際網路，並以「和信公司」免費提供予ＡＤＳＬ
    客戶之１００ＭＢ網路空間，架設網址為
    http://ppmusiz.com 之「屁屁音樂網」，並自九十一年十
    一月起接受會員加入，由同為「和信公司」ＡＤＳＬ客戶之
    會員提供硬碟空間之帳號及密碼，以擴充「屁屁音樂網」網
    路空間，且將其透過Ｐ２Ｐ軟體自
    http://emule-project.net網站擅自下載如附表一、二所示
    侵害他人著作財產權之音樂及電影檔案，上傳至「屁屁音樂
    網」網站，而散置在各個會員所提供之硬碟空間內，供不特
    定人免費下載乙○○所重製之上開歌曲及電影。復自九十二
    年四月間起，意圖營利，基於以重製及公開傳輸之方式為常
    業之犯意，以其所有之第一銀行帳號0000000000
    0號帳戶做為廣告商之匯款帳戶，接受廣告公司於該網站上
    刊登廣告牟取利潤，收取廣告費計約新台幣（下同）四十萬
    元，並恃此為生。嗣於九十四年七月十二日上午十一時許，
    經警至其上開住處搜索查獲，並扣得電腦主機、數據機各一
    台、第一銀行存摺一本。
二、案經如附表一所示之公司及財團法人電影及錄影著作保護基
    金會訴由內政部警政署保安警察第二總隊第一大隊第一中隊
    報請台灣台南地方法院檢察署檢察官偵查起訴。
    理  由
一、本件被告乙○○所犯係死刑、無期徒刑、最輕本刑為三年以
    上有期徒刑以外之罪，其於準備程序中就被訴事實為有罪之
    陳述，經法官告知簡式審判程序之旨，並聽取公訴人及被告
    之意見後，認為適宜由受命法官獨任進行簡式審判程序，依
    刑事訴訟法第二百七十三條之一第一項規定，裁定由受命法
    官獨任進行簡式審判程序，合先敘明。
二、前揭事實，迭據被告乙○○於警詢、偵查及本院審理時坦承
    不諱，核與證人即告訴代理人甲○○、林英傑、張家智於警
    詢中證述之情節大致相符，並有鑑識報告書、保護智慧財產
    權警察大隊搜索扣押筆錄、扣押物品目錄表、「屁屁音樂網
    站」網頁資料影本一份、現場照片二十四張、內政部警政署
    保案警察第二總隊第一大隊第一中隊九十四年八月十九日保
    二(一)(1)警專字第○九四○○○三一四三號函暨所附侵害專輯
    畫面、勘驗清冊等附卷可稽，及電腦主機、數據機各一台、
    第一銀行存摺一本扣案可資佐證。是被告之自白核與事實相
    符，堪信為真實。從而，本件事證明確，被告前開犯行，應
    堪認定。
三、按刑法上所謂常業犯，係指反覆以同種類行為為目的之社會
    活動之職業性犯罪而言，至於犯罪所得之多寡，是否恃此犯
    罪為唯一之謀生職業，則非所問，縱令兼有其他職業，仍無
    礙於該常業犯罪之成立，最高法院八十五年台上字第五一○
    號著有判例可資參照。被告乙○○於警詢時供稱：「（該網
    站何時賺取廣告費用？）於西元二○○三年四月賺取廣告費
    至今」、「（於西元二○○三年四月賺取廣告費至今，共計
    賺進多少元？作何用途？）大約四十萬元，繳我個人私立大
    學學費、個人生活支出及貼補家用」等語，足見被告顯係藉
    此獲取利益，並恃該收入維生，以之為常業至明。次按著作
    權法雖於九十三年九月一日經總統華總一義字第○九三○○
    一五八五九一號令修正公布，於同年月三日生效。按行為後
    法律有變更者，適用裁判時之法律，但裁判前之法律有利於
    行為人者，適用最有利於行為人之法律，刑法第二條第一項
    固定有明文。惟常業犯之最後行為，如於法律變更後始完成
    者，因其性質為實質上一罪，自應適用變更後之法律論罪科
    刑，無行為後法律變更可言，即不發生新舊法比較適用之問
    題。最高法院九十二年度台上字第六七六六號判決可資參照
    。被告擅自以重製及公開傳輸之方式為常業，核被告乙○○
    所為，係違反著作權法第九十四條第一項、第九十一條第一
    項之擅自以重製之方法侵害他人著作權為常業罪，及第九十
    四條第一項、第九十二條之擅自以公開傳輸之方法侵害他人
    著作財產權為常業罪。又按「修正前著作權法第九十四條所
    謂以犯第九十一條、第九十二條或第九十三條之罪為常業者
    ，係指專以觸犯第九十一條或第九十二條、第九十三條，或
    兼犯前揭二條以上之罪，為其日常之職業，賴以為生而言，
    為第九十一條、第九十二條或第九十三條犯罪之加重態樣，
    且性質上屬多數行為之集合犯，法律上擬制為一罪，其反覆
    從事之多數行為相互間並不發生連續犯、牽連犯或想像競合
    犯之問題。如基於常業之犯意而犯第九十一條、第九十二條
    或第九十三條之罪，則應擇其重者論以意圖銷售或出租而擅
    自以重製之方法侵害他人之著作財產權為常業罪」（參照最
    高法院九十二年度台上字第二八九○號、第四四一五號判決
    ），是本件應從情節較重之擅自以重製之方法侵害他人著作
    權為常業罪論處。公訴意旨認被告所犯上開二罪間，有方法
    結果之牽連犯關係，尚有誤會，附此說明。爰審酌被告並無
    刑案前科紀錄，有台灣高等法院被告前案紀錄表可按，素行
    尚佳，侵害他人智慧財產權嚴重危害社會經濟秩序、著作權
    人之權利，犯罪之動機、目的、手段、所造成之損害，犯罪
    期間長達二年多之久，及犯後坦認犯行，深表悔悟等一切情
    狀，量處如主文所示之刑，以資懲儆。末查，被告前未曾受
    有期徒刑以上刑之宣告，有台灣高等法院被告前案記錄表可
    按，並審酌其年輕識淺，思慮未週，致罹刑典，事後已坦承
    犯行，深具悔意，且現為在學之學生，有在學證明一紙在卷
    足憑，經此偵審程序及刑之宣告，應知警惕，諒無再犯之虞
    ，本院認前開所宣告之刑，以暫不執行為適當，並宣告緩刑
    四年，以啟自新。另扣案之電腦主機、數據機各一台、第一
    銀行存摺一本，係被告所有供本件犯罪所用之物，均應依著
    作權法第九十八條之規定，宣告沒收之。
據上論斷，應依刑事訴訟法第二百七十三條之一第一項、第二百
九十九條第一項前段，著作權法第九十四條第一項、第九十一條
第一項、第九十二條、第九十八條、刑法第十一條前段、第七十
四條第一項，判決如主文。
本案經檢察官丙○○到庭執行職務
中    華    民    國     95    年    2     月    15   日
                  刑事第一庭  法  官  洪榮家
以上正本證明與原本無異。
如不服本判決，應於判決送達後10日內，向本院提出上訴狀。
                              書記官  許悉愛
中    華    民    國     95    年    2     月    15   日
附錄本案論罪科刑法條全文：
著作權法第九十一條第一項：
擅自以重製之方法侵害他人之著作財產權者，處三年以下有期徒
刑、拘役，或科或併併科新台幣七十五萬元以下罰金。
著作權法第九十二條：
擅自以公開口述、公開播放、公開上映、公開演出、公開傳輸、
公開展示、改無、編輯、出租之方法侵害他人之著作財產權者，
處三年以下有期徒刑、拘役，或科或併併科新台幣七十五萬元以
下罰金。
著作權法第九十四條第一項：
以犯第九十一條第一項、第二項、第九十一條之一、第九十二條
或第九十三條之罪為常業者，處一年以上七年以下有期徒刑，得
併科新台幣三十萬元以上三百萬元以下罰金。


司法院資訊處製作；財團法人民間司法改革基金會備份。
